---
title: "Script para la realización de dotplots con los resultados del análisis de enriquecimiento funcional en términos GO"
date: '`r format(Sys.time(), "%d %B, %Y")`'
output:
  html_document:
    code_folding: hide
    fig_caption: yes
    number_sections: yes
    theme: paper
    toc: true
    toc_float: yes
  html_notebook:
    code_folding: hide
    fig_caption: yes
    number_sections: yes
    theme: paper
    toc: true
    toc_float: yes
  pdf_document:
    toc: yes
editor_options: 
  markdown: 
    wrap: sentence
---

```{r setup, include=FALSE}
knitr::opts_chunk$set(echo = TRUE)
```

En primer lugar, cargamos los paquetes
```{r Load Packages, include=FALSE, echo=FALSE}
library(readxl)
library(ggplot2)
library(svglite)
```


Establecemos el directorio de donde se tomarán los archivos de Excel con los resultados del enriquecimiento funcional en términos GO procedentes de ClusterProfiler y REVIGO para la eliminación de redundancias. 
Por simplicidad, solamente se cogen los términos de las ontologías BP ('biological process') y MF ('molecular function'):

```{r warning = FALSE, message = FALSE, echo = FALSE}
setwd("C:/Users/mts_3/OneDrive - Universidad Politécnica de Madrid/CBGP/PAES y TFG/Análisis/RNA-seq/GO_enrichment/ClusterProfiler/GO_enrichment_results/Figures/Files for R figs")

a <-read_excel("4dpi_reduced.xlsx")
b <-read_excel("6dpi_reduced.xlsx")
c <-read_excel("7dpi_reduced.xlsx")
d <-read_excel("7dpi_vs_4dpi_reduced.xlsx")
```

## 4 dpi vs. axénico 
La condición hace referencia a si se trata de GDE inducidos o reprimidos. 

```{r warning = FALSE, message = FALSE, echo = TRUE}
a_bp_mf <- ggplot(data = a, aes(x = Condition, y = Name,      
                                  color = padj, size = FoldEnrichment)) +
  geom_point() +
  scale_color_gradient(low = "red", high = "blue") +
  theme_bw() +
  theme(axis.text.y = element_text(size = 12.5), axis.text.x = element_text(size = 11.5, face = "bold"), legend.position = "right") +
  ylab("") +
  xlab("") +
  scale_y_discrete(position = "left") +
  ggtitle("Enriquecimiento en términos GO\n(BP y MF)\n4 dpi vs. axénico") +
  labs(color = "padj", size ="Fold\nenrichment")

a_bp_mf + theme(plot.title = element_text(hjust = 0.5))
a_bp_mf <- a_bp_mf + theme(plot.title = element_text(hjust = 0.5)) 
```

## 6 dpi vs axénico ##
```{r warning = FALSE, message = FALSE, echo = TRUE}
b_bp_mf <- ggplot(data = b, aes(x = Condition, y = Name,
                            color = padj, size = FoldEnrichment)) +
  geom_point() +
  scale_color_gradient(low = "red", high = "blue") +
  theme_bw() +
  theme(axis.text.y = element_text(size = 12.5),  axis.text.x = element_text(size = 11, face = "bold"), legend.position = "left") +
  ylab("") +
  xlab("") +
  scale_y_discrete(position = "right") +
  ggtitle("Enriquecimiento en términos GO\n(BP y MF)\n6 dpi vs. axénico")+
  labs(color = "padj", size ="Fold\nenrichment")

b_bp_mf + theme(plot.title = element_text(hjust = 0.5))
b_bp_mf <- b_bp_mf + theme(plot.title = element_text(hjust = 0.5)) 
```

## 7 dpi vs. axénico ##
```{r warning = FALSE, message = FALSE, echo = TRUE}
c_bp_mf <- ggplot(data = c, aes(x = Condition, y = Name,
                            color = padj, size = FoldEnrichment)) +
  geom_point() +
  scale_color_gradient(low = "red", high = "blue") +
  theme_minimal() +
  theme_bw() +
  theme(axis.text.y = element_text(size = 12.5), axis.text.x = element_text(size = 11, face = "bold"), legend.position = "left") +
  ylab("") +
  xlab("") +
  scale_y_discrete(position = "right") +
  ggtitle("Enriquecimiento en términos GO\n(BP y MF)\n7 dpi vs. axénico")+
  labs(color = "padj", size ="Fold\nenrichment")

c_bp_mf + theme(plot.title = element_text(hjust = 0.5))
c_bp_mf <- c_bp_mf + theme(plot.title = element_text(hjust = 0.5)) 
```

## 7 dpi vs. 4 dpi axénico ##
```{r warning = FALSE, message = FALSE, echo = TRUE}
d_bp_mf <- ggplot(data = d, aes(x = Condition, y = Name,
                            color = padj, size = FoldEnrichment)) +
  geom_point() +
  scale_color_gradient(low = "red", high = "blue") +
  theme_bw() +
  theme(axis.text.y = element_text(size = 12.5), axis.text.x = element_text(size = 11, face = "bold")) +
  ylab("") +
  xlab("") +
  scale_y_discrete(position = "left") +
  ggtitle("Enriquecimiento en términos GO\n(BP y MF)\n7 dpi vs. 4 dpi") +
  labs(color = "padj", size ="Fold\nenrichment")

d_bp_mf + theme(plot.title = element_text(hjust = 0.5))
d_bp_mf <- d_bp_mf + theme(plot.title = element_text(hjust = 0.5)) 
```

```{r}
ggsave(paste( "4dpi_reduced.pdf", sep=""), a_bp_mf, width=8, height=6)
ggsave(paste( "6dpi_reduced.pdf", sep=""), b_bp_mf, width=12, height=7)
ggsave(paste( "7dpi_reduced.pdf", sep=""), c_bp_mf, width=14, height=7)
ggsave(paste( "7dpi_vs_reduced.pdf", sep=""), d_bp_mf, width=7.65, height=6)
```


